【裁判字號】    88,易,848
【裁判日期】    890518
【裁判案由】    妨害自由
【裁判全文】
臺灣新竹地方法院刑事判決                          八十八年度易字第八四八號
    公  訴  人  臺灣新竹地方法院檢察署檢察官
    被      告  己○○
右列被告因妨害自由案件，經檢察官提起公訴 (八十八年度偵字第一六八二號)，本
院判決如左：
    主  文
己○○以加害生命、身體之事，恐嚇他人致生危害於安全，處拘役參拾日，如易科罰
金，以參佰元折算壹日。
    事  實
一、己○○係新竹市○○街三十三號成功補習班職員，丙○○係新竹市○○街三十四
    巷三號聯合補習班班主任。己○○因與丙○○同行惡性競爭，竟基於恐嚇之犯意
    ，於民國八十六年三月六日打電話至聯合補習班，由聯合補習班職員耿汝珍接聽
    ，己○○於通話中竟以「我不會對他（即丙○○）怎麼樣啦，你告訴他，他最近
    會很難過啦，我要搥他啦，我要殺他啦，我要宰他啦」等加害生命、身體之事恐
    嚇丙○○，經聯合補習班職員丁○○將通話內容錄音後，轉交丙○○，致丙○○
    聽聞後心生畏懼。
二、案經丙○○訴由新竹市警察局第三分局報告臺灣新竹地方法院檢察署檢察官偵查
    起訴。
    理  由
一、訊據被告己○○固坦認有於右揭時地打電話至聯合補習班，因同行惡性競爭而口
    出上開恐嚇言詞，惟否認有恐嚇之犯意，辯稱：因伊係成功補習班之訓導主任，
    成功補習班與丙○○所設立之聯合補習班因惡性競爭，雙方職員經常互打電話騷
    擾對方，已成習慣，此次係雙方爭吵口角，並無恐嚇之意思云云。然按刑法第三
    百零五條之罪僅以受惡害之通知者心生畏懼而有不安全之感覺，不以發生客觀上
    之危害為要件，最高法院於二十七年四月十七日刑事庭決議足供參照；又按行為
    人對於構成犯罪之事實，明知並有意使其發生者，為故意。行為人對於構成犯罪
    之事實，預見其發生而其發生不違背其本意者，以故意論，刑法第十三條第一、
    二項分別定有明文。查上開事實，除據告訴人丙○○於警訊、檢察官偵查中指述
    綦詳外，於本院訊問時亦指稱，係因聽聞上開錄音帶後害怕始報警處理等語；且
    證人即聯合補習班之職員丁○○亦證稱，係耿汝珍要伊錄音，並要伊拿給丙○○
    等語，此外並有錄音帶一捲及錄音譯文一份附卷可憑，而該錄音帶經本院當庭播
    放並勘驗，可知雙方當時爭執激烈，被告己○○並具體指明丙○○家住何處、電
    話及在何處上課，並揚言將有所動作，亦經本院製有勘驗筆錄在卷可按，被告上
    開自白此係雙方爭吵等詞，核與上開證據相符，堪信為真實。是被告既係意在騷
    擾被害人丙○○所負責之補習班，而此次爭吵，被告又明確告知耿汝珍轉告上述
    加害生命、身體之惡害予丙○○，耿汝珍若果將此恐嚇之言詞轉告被害人，顯不
    違背被告之本意甚明，揆諸首開說明意旨，被告應有恐嚇丙○○之間接故意無疑
    。至耿汝珍於本院所為有利於被告之證詞，非但與上開事實不符，且此證詞亦為
    被告所否認，另被害人及證人丁○○雖均陳稱雙方職員經常打電話之方式騷擾對
    方等詞，惟此一惡習，仍不得有觸法之行為，亦不得因此而卸免被告之刑責，是
    上述證詞自不得採為有利於被告之認定，併此敘明。綜上可知，本件罪證明確，
    應依法論科。
二、核被告己○○所為，係犯刑法第三百零五條之恐嚇危害安全罪，爰審酌被告身為
    教育人員，不知以身作責，竟為同業競爭，不擇手段，以此不當之言詞恐嚇被害
    人，造成被害人精神上之壓力，兼衡被害人亦自承其職員亦有以不當之言詞騷擾
    被告所服務之補習班，且事後雙方亦化解誤會，達成民事上之和解，被告犯後亦
    坦認部分犯行，態度尚佳等一切情狀，量處如主文所示之刑，並諭知易科罰金之
    折算標準。
三、公訴意旨另以：己○○自八十六年間起迄八十七年十二月間止，基於恐嚇之概括
    犯意，先後多次打電話至聯合補習班及丙○○任教之桃園、中壢地區補習班，請
    接電話之補習班職員轉告丙○○，要丙○○小心一點及對其不利等恐嚇生安全之
    言詞，其間並於八十七年十二月十八日凌晨，二度前往丙○○位於新竹市○○路
    一九一巷二十五號住處樓下，以對講機對丙○○之哥哥甲○○恫稱要殺丙○○及
    放火燒伊家等語，致丙○○等人心生畏懼，因認被告己○○涉有恐嚇危害安全罪
    嫌。然查，證人甲○○於本院八十九年三月一日隔離訊問時證稱：「我本身並不
    認識被告，只知他是成功補習班之主任，當天有說是成功補習班的人，但不確定
    是被告」等語，核與告訴人丙○○陳稱：我弟甲○○並未說是己○○，只是直覺
    是他，但不能確定等語相符，是證人甲○○不認識被告，如何確定案發當日係己○○所為即生疑義；況甲○○於檢察官偵查時證稱：己○○於八十七年十二月十
    八日凌晨一時、四時都有來伊住處恐嚇等語；惟證人所指案發當日成功及聯合補
    習班人員，因有爭執，而至新竹市警察局第二分局制作筆錄至夜間二時許，期間
    被告均在警局等情，除據承辦警員乙○○到庭證述無訛外，並據告訴人丙○○於
    本院八十九年三月一日訊問時陳明在卷，是被告自無可能同時又至丙○○家中為
    恐嚇行為甚明；故證人甲○○上述證詞即有瑕疵。另證人丁○○亦證稱：有接過
    自稱係己○○的騷擾電話，但不確定是被告的聲音，證人吳毅恒亦為相同之證詞
    ；證人戊○○則證稱不確定是被告之聲音，且係恐嚇其本人而非丙○○等語，參
    以雙方係同業競爭激烈，證人與被告應互不相識，果非打電話騷擾之人自稱係被
    告己○○，證人如何得知？且被告當時係負責成功補習班之對外業務，證人均知
    被告其人，而被告又曾於八十六年間打電話至聯合補習班恐嚇丙○○，已如前述
    ，是證人主觀上認定打電話騷擾、恐嚇丙○○之人均係己○○，即符常理，證人
    上開證詞與檢察官偵查中所言雖不相適合，而有瑕疵，然其等在本院之證詞較為
    可信已如前述，是尚難以證人主觀上推測之詞，即推論被告犯罪。此外本院復查
    無其他積極證據證明被告確有公訴人所指此部分犯行，惟公訴意旨認此部分與前
    揭論罪科刑之上開恐嚇危害安全罪間有連續犯之關係，屬裁判上一罪，爰不另為
    無罪之諭知。
四、據上論結，應依刑事訴訟法第二百九十九條第一項前段、刑法第三百零五條、第
    四十一條，罰金罰鍰提高標準條例第一條前段、第二條，判決如主文。
本案經檢察官黃仁宏到庭執行職務。
中      華      民      國    八十九    年      五      月     十八     日
                                 臺灣新竹地方法院刑事第一庭
                                       法  官    滕  治  平
右正本證明與原本無異。
如不服本判決，應於判決送達後十日內向本院提出上訴狀( 應附繕本 )，上訴於
臺灣高等法院。
                                       書記官    彭  玟  源
中      華      民      國    八十九    年      五      月     十八     日
刑法第三百零五條
以加害生命、身體、自由、名譽、財產之事，恐嚇他人致生危害於安全者，處二年以
下有期徒刑、拘役或三百元以下罰金。


司法院資訊處製作；財團法人民間司法改革基金會備份。
